臺灣臺南地方法院民事判決　九十三年度訴字第四二四號
　　原　　　告　甲○○○
　　被　　　告　乙○○
　　　　　　　　丙○○
右當事人間請求拆屋還地事件，經本院於民國九十三年九月九日言詞辯論終結，判決
如左：
    主      文
被告乙○○應將坐落台南縣新市鄉○○段第三七四之一地號土地上，如附圖一所示Ａ
部分，面積零點零零零七公頃之磚造一層樓房、及Ｃ部分，面積零點零零零八公頃之
磚造二層樓房拆除，將該部分土地返還原告。
被告丙○○應將坐落台南縣新市鄉○○段第三七四之一地號土地上，如附圖二所示Ｂ
部分，面積零點零零零四公頃之建物拆除，將該部分土地返還原告。
訴訟費用由被告丙○○負擔十分之二，餘由被告乙○○負擔。
本判決第一項、第二項部分，於原告分別以新台幣壹拾壹萬伍仟元、新台幣萬零陸
佰陸拾陸元，依序為被告乙○○、丙○○供擔保後得假執行。但被告乙○○如於第一
項房屋拆除前，以新台幣拾肆萬伍仟元為原告預供擔保，得免為假執行。
    事      實
甲、原告方面：
一、聲明：除假執行供擔保金額外，如主文所示。
二、陳述：坐落台南縣新市鄉○○段第三七四之一地號土地（下稱系爭土地）係原告
    所有，被告乙○○占用原告所有系爭土地，並有如附圖一所示Ａ部分、Ｃ部分土
    地之地上物，又附圖二所示Ｂ部分為被告丙○○占用，並有地上物，又系爭土地
    與被告乙○○所有之三七二之十七地號土地係經過地籍圖修測，二筆土地之地籍
    線應以現在地籍圖所示界線為準，被告乙○○曾主張現在之地籍圖界線不正確，
    提起請求確定界址事件訴訟，經鈞院以九十一年度新簡字第二八二號、九十一年
    度簡上字第八六號判決應以現在之地籍圖所示界址為準，故現在地籍圖所示之地
    籍界址並無錯誤，為此依據所有權之權能提起本件訴訟，請求判決拆屋交地。
三、證據：提出民事判決、戶籍謄本各二份、土地登記謄本、地籍圖謄本各三份為證
    ，並聲請勘測現場。
乙、被告方面：
壹、被告乙○○部分：
一、聲明：原告之訴及假執行之聲請均駁回，如受不利之判決，願供擔保請准宣告免
    為假執行。
二、陳述：其所有之房屋係於民國四十六年由訴外人高德忠所興建，嗣於六十五年時
    ，由其向高德忠購買迄今，當時房屋之坐落土地即係目前之現狀，而被告於八十
    四年向國有財產局購買土地，亦係以房屋占用位置承購，被告實不知房屋其中之
    一部分係占用到原告之土地，是此一事件並非被告故意所為，則本件究其實，被
    告亦係被害人，然事件既已發生，被告衷心期盼能和平圓滿解決，故希望以系爭
    土地之公告現值加四成價格向原告價購，或向原告租賃系爭土地，雙方當事人達
    成和解。
三、證據：提出不動產買賣契約、戶籍登記簿謄本各一份、地籍圖三份為證。
貳、被告丙○○未於言詞辯論期日到場，亦未提出書狀作何聲明或陳述，惟據其於本
    院勘測現場時所為陳述如下：其應該有占用原告之系爭土地，但實際面積應由地
    政人員測定。
丙、本院依原告聲請囑託台南縣新化地政事務所派員會同勘測現場。
    理      由
一、被告丙○○未於言詞辯論期日到場，核無民事訴訟法第三百八十六條各款所列情
    形，爰依原告之聲請，由其一造辯論而為判決。
二、本件原告主張系爭土地為伊所有，該土地上有被告乙○○所有，如附圖一所示Ａ
    部分，面積零點零零零七公頃之磚造一層樓房、及Ｃ部分，面積零點零零零八公
    頃之磚造二層樓房，並有被告丙○○所有，如附圖二所示Ｂ部分，面積零點零零
    零四公頃之建物等情，業據原告提出與其所述相符之土地登記謄本一份為證，且
    經本院會同台南縣新化地政事務所測量員赴現場勘測屬實，製有勘驗筆錄在卷可
    稽，及台南縣新化地政事務所函復本院之土地複丈成果圖二份在卷可憑，且被告
    乙○○就其占用原告所有之系爭土地，亦不爭執；另被告丙○○於本院勘測現場
    時，亦自承：其應該有占用原告之系爭土地等語，嗣後則未於言詞辯論期日到場
    爭執，亦未提出任何書狀作有利於己之陳述，依民事訴訟法第二百八十條第三項
    規定，足認對原告主張業已自認，原告主張之前述事實，堪以認定。
三、按「以無權占有為原因，請求返還所有物之訴，被告對原告就其物有所有權存在
    之事實無爭執，而僅以非無權占有為抗辯者，原告於被告無權占有之事實，無舉
    證責任。被告應就其取得占有，係有正當權源之事實證明之。」（最高法院七十
    二年度台上字第一五五二號判決參照）查被告丙○○就其占用原告所有之系爭土
    地有何占用之權利，均未到庭爭執，亦未提出書狀抗辯，故被告丙○○舉證責任
    尚有未足，難認其就系爭土地有占用之權源；至被告乙○○雖辯稱：其所有之房
    屋係於六十五年時向訴外人高德忠購買，於八十四年向國有財產局購買房屋占用
    之土地，故其不知房屋之一部分係占用到原告之土地等語，然被告乙○○向訴外
    人高德忠購屋，及向國有財產局承購土地等情，縱然屬實，亦為其與高德忠、國
    有財產局之債權契約，按諸債權契約之相對性，其固得據以對抗債權契約之相對
    人，惟不得對抗契約以外之第三人，故被告乙○○自不得以有前述買賣契約情事
    ，主張就系爭土地對原告有占用之正當權源；至被告乙○○另辯稱其願以公告現
    值加四成向原告購買系爭土地，原告對此則不同意，按諸契約自由原則，關於當
    事人是否締結契約、與何人締結契約、契約之內容、契約之方式，概由當事人自
    由決定，故無論何人均不負有非與特定人締結契約不可之義務，茲本件原告既不
    同意將系爭土地以公告現值加計四成出賣予被告乙○○，則被告乙○○所提出之
    要約，即因原告未予承諾，其契約不成立，被告乙○○亦不得僅因提出買賣之要
    約，謂其有占用系爭土地之權源。
四、被告乙○○、丙○○既未能舉證證明其等係合法占用系爭土地，從而，原告本於
    土地所有權之作用，請求被告乙○○應將坐落系爭土地上，如附圖一所示Ａ部分
    ，面積零點零零零七公頃之磚造一層樓房、及Ｃ部分，面積零點零零零八公頃之
    磚造二層樓房拆除，另被告丙○○應將坐落系爭土地上，如附圖二所示Ｂ部分，
    面積零點零零零四公頃之建物拆除，並分別將所占用之土地返還原告，為有理由
    ，應予准許。
五、原告陳明願供擔保以代釋明聲請宣告假執行，及被告乙○○陳明願供擔保，請准
    宣告免為假執行，經核均無不合，爰分別酌定相當擔保金額併予宣告之。
六、據上論結，本件原告之訴為有理由，並依民事訴訟法第三百八十五條第一項前段
    、第八十五條第一項但書、第三百九十條第二項、第三百九十二條第二項，判決
    如主文。
中　　　華　　　民　　　國　　九十三　　年　　　九　　　月　　二十三　　日
                                  臺灣臺南地方法院民事第四庭
~B法　　　官
右為正本係照原本作成
如對本判決上訴，須於判決送達後廿日內向本院提出上訴狀
中　　　華　　　民　　　國　　九十三　　年　　　九　　　月　　二十三　　日
~B法院書記官
